【裁判字號】    99,審訴,632
【裁判日期】    990401
【裁判案由】    毒品危害防制條例
【裁判全文】
臺灣高雄地方法院刑事判決             99年度審訴字第632號
公  訴  人  臺灣高雄地方法院檢察署檢察官
被      告  甲○○
上列被告因毒品危害防制條例案件，經檢察官提起公訴（99年度
偵字第404號），被告就被訴事實為有罪陳述，經本院告知簡式
審判程序之旨，並聽取當事人之意見後，合議庭裁定由受命法官
獨任依簡式審判程序審理，判決如下：
    主  文
甲○○施用第一級毒品，累犯，處有期徒刑壹年，扣案之第一級
毒品海洛因殘渣袋貳只及殘留有第一級毒品海洛因針筒壹支均沒
收銷燬之。
    事  實
一、甲○○前於民國90年間因施用毒品案件，經本院以90年度毒
    聲字第4496號裁定令入勒戒處所施以觀察、勒戒後，認有繼
    續施用毒品傾向，復經本院以90年度毒聲字第4903號裁定令
    入戒治處所施以強制戒治，於91年1月29日停止戒治釋放，
    所餘期間付保護管束，於同年8月8日保護管束期滿未經撤銷
    視為執行完畢，由臺灣高雄地方法院檢察署檢察官以91年度
    戒毒偵字第784號為不起訴處分確定。復於91年間因施用毒
    品案件，經本院裁定令入戒治處所施以強制戒治，同時經本
    院以91年度訴字第3569號判處有期徒刑9月確定，於93年10
    月8日縮短刑期執行完畢。另於94年間因施用毒品案件，經
    本院以94年度訴字第3153號判處有期徒刑1年確定。又因施
    用毒品、恐嚇案件，經本院分別以95年度訴字第51號、95年
    度易字第1082號判處有期徒刑8月、7月，嗣經減刑為有期徒
    刑4月、3月又15日，合併定應執行刑為有期徒刑7月確定，
    與上開有期徒刑1年接續執行，於96年9月7日縮刑期滿執行
    完畢。詎其猶不知悔改，竟基於施用第一級毒品海洛因及第
    二級毒品甲基安非他命之犯意，於98年11月21日20時許，在
    高雄市○○區○○街31之1號2樓居處，以將第一級毒品海洛
    因及第二級毒品甲基安非他命置入針筒注射之方式，同時施
    用第一級毒品海洛因及第二級毒品甲基安非他命1次。嗣於
    同年11月24日11時15分許，為警持搜索票於上址查獲，並扣
    得第一級毒品海洛因殘渣袋2只（經全數溶出進行檢驗後，
    驗餘淨重均已無法準確秤量）及殘留有第一級毒品海洛因針
    筒1支，經警徵其同意採集尿液送驗，結果呈嗎啡、可待因
    、甲基安非他命陽性反應，始悉上情。
二、案經高雄市政府警察局苓雅分局移請臺灣高雄地方法院檢察
    署檢察官偵查起訴。
    理  由
一、本件被告甲○○所犯為死刑、無期徒刑、最輕本刑為3年以
    上有期徒刑以外之罪，其於準備程序中就被訴事實為有罪之
    陳述，經本院告知簡式審判程序之旨，並聽取當事人意見後
    ，合議庭認宜進行簡式審判程序，爰依刑事訴訟法第273 條
    之1第1項規定，裁定由受命法官獨任進行簡式審判程序，合
    先敘明。
二、上開犯罪事實業據被告甲○○坦承不諱；復有第一級毒品海
    洛因殘渣袋2只及殘留有第一級毒品海洛因針筒1支扣案可憑
    ；又其為警所採集尿液經送檢驗後結果呈嗎啡、可待因、甲
    基安非他命之陽性反應，有高雄市政府警察局苓雅分局偵辦
    麻藥煙毒案件嫌疑人尿液採證代碼對照表（檢體編號：F-98
    646）及高雄市立凱旋醫院98年12月17日濫用藥物尿液檢驗
    報告各1份附卷可稽。另扣案之殘渣袋2只及針筒1支，經送
    鑑驗結果，均係第一級毒品海洛因（殘渣袋經全數溶出進行
    檢驗後，驗餘淨重均已無法準確秤量），此有正修科技大學
    超微量研究科技中心99年3月5日檢驗報告3紙附卷可稽，足
    認被告自白與事證相符，故本件事證明確，被告犯行應堪認
    定。又被告曾受如事實欄所載之觀察勒戒及強制戒治處分執
    行完畢後5年內，再犯施用毒品罪而經依法追訴處罰完畢等
    事實，亦有卷附本院院內索引卡紀錄表、臺灣高等法院被告
    前案紀錄表各1份在卷可按。按毒品危害防制條例第20條、
    第23條於93年1月9日修正施行後，將施用毒品之刑事處遇程
    序，區分為「初犯」及「五年內再犯」、「五年後再犯」3
    種，其立法理由謂：「初犯」經觀察、勒戒或強制戒治執行
    完畢釋放後，「五年內再犯」者，因其再犯率甚高，原實施
    之觀察、勒戒及強制戒治既已無法收其實效，爰依法追訴或
    裁定交付審理。至於經觀察、勒戒或強制戒治執行完畢釋放
    後，「五年後再犯」者，前所實施之觀察、勒戒或強制戒治
    已足以遮斷其施用毒品之毒癮，為期自新及協助其斷除毒癮
    ，仍適用「初犯」規定，先經觀察、勒戒或強制戒治之程序
    。從而依修正後之規定，僅限於「初犯」及「五年後再犯」
    二種情形，始應先經觀察、勒戒或強制戒治程序。倘被告於
    5年內已再犯，經依法追訴處罰，縱其第3次再度施用毒品之
    時間，在初犯經觀察、勒戒或強制戒治執行完畢釋放5年以
    後，已不合於「五年後再犯」之規定，且因已於「五年內再
    犯」，顯見其再犯率甚高，原實施觀察、勒戒或強制戒治，
    已無法收其實效，即應依該條例第10條處罰，此有最高法院
    95年第7次刑事庭決議要旨可參。從而，被告於前開初犯經
    觀察勒戒及強制戒治處分執行完畢釋放後「五年內再犯」施
    用毒品罪，並經依法追訴處罰完畢，而本件被告再度施用毒
    品犯行，已不合於「五年後再犯」之規定，揆諸前揭說明即
    應依毒品危害防制條例第10條施用毒品罪加以處罰。
三、核被告所為，係犯毒品危害防制條例第10條第1項之施用第
    一級毒品罪、同條第2項之施用第二級毒品罪。其施用第一
    級毒品海洛因與第二級毒品甲基安非他命前持有海洛因、甲
    基安非他命之低度行為，應為施用之高度行為所吸收，均不
    另論罪。被告陳稱其於98年11月21日20時，係以將海洛置入
    針筒注射之方式，施用第一級毒品海洛因1次，可能在購買
    海洛因的時候，有摻入安非他命等語，因參照行政院衛生署
    管製藥品管理局93年2月9日管宣字第0930001092號函，第二
    級毒品甲基安非他命可以口服、鼻吸、煙吸或注射等方式施
    用，而客觀上亦無任何證據顯示被告係以注射以外之方法，
    施用第二級毒品甲基安非他命，基於「罪疑有利被告原則」
    （in dubio pro reo），本院因此認為被告於98年11月21日
    ，係以針筒注射之方式，同時施用第一、二級毒品，以一行
    為觸犯毒品危害防制條例第10條第1項及同條例第10條第2項
    之罪，為想像競合犯，應依刑法第55條之規定，從一重依毒
    品危害防制條例第10條第1項之施用第一級毒品罪處斷，從
    而公訴人認應予分論併罰，即有誤會，應予敘明。被告前曾
    於94年間因施用毒品案件，經本院以94年度訴字第3153號判
    處有期徒刑1年確定。另因施用毒品、恐嚇案件，經本院分
    別以95年度訴字第51號、95年度易字第1082號判處有期徒刑
    8月、7月，嗣經減刑為有期徒刑4月、3月又15日，合併定應
    執行刑為有期徒刑7月確定，與上開有期徒刑1年接續執行，
    於96年9月7日縮刑期滿執行完畢等情，有前開前案紀錄表可
    按，其於該徒刑執行完畢後，5年內故意再犯本件法定刑為
    有期徒刑以上之罪，為累犯，應依刑法第47條第1項之規定
    加重其刑。爰審酌被告前因施用毒品之犯行，經施以觀察勒
    戒、強制戒治處分及法院科刑判決執行完畢後，仍無法戒除
    毒癮，竟再為本件犯行，足見其惡習已深且戒絕毒癮之意志
    不堅，未能體悟施用毒品對自己、家人造成之傷害及社會之
    負擔；惟念被告犯後坦承犯行，態度尚可，另慮及施用毒品
    本質上係屬戕害自身健康之行為，尚未直接危害他人，反社
    會性程度應屬較低；及被告之生活狀況、品行、智識程度等
    一切情狀，量處如主文所示之刑，藉資懲儆。末按查獲之第
    一、二級毒品，不問屬於犯人與否，均沒收銷燬之，毒品危
    害防制條例第18條第1項前段定有明文。查扣案之殘渣袋2只
    及針筒1 支，經鑑定結果均殘在有第一級毒品海洛因，已難
    以分析剝離，自應與第一級毒品海洛因同視，爰依上開規定
    均宣告沒收銷燬之；至鑑驗耗損之毒品，既已滅失，自均無
    庸宣告沒收銷燬，併此敘明。
據上論斷，應依刑事訴訟法第273條之1第1項、第299條第1項前
段，毒品危害防制條例第10條第1項、第2項、第18條第1項前段
，刑法第11條、第55條、第47條第1項，判決如主文。
本案經檢察官李英霆到庭執行職務
中    華    民    國    99    年    4    月     1    日
                  刑事第十庭    法  官 李代昌
以上正本證明與原本無異。
如不服本判決應於收受送達後10日內向本院提出上訴書狀，並應
敘述具體理由；如未敘述上訴理由者，應於上訴期間屆滿後20日
內向本院補提理由書（均須按他造當事人之人數附繕本）「切勿
逕送上級法院」。
中    華    民    國    99    年    4     月    2     日
                                書記官 楊明月
附錄本判決論罪科刑適用法條：
毒品危害防制條例第10條
施用第一級毒品者，處 6 月以上 5 年以下有期徒刑。
施用第二級毒品者，處 3 年以下有期徒刑。

司法院資訊處製作；財團法人民間司法改革基金會備份。
